【裁判字號】    89,易,2147
【裁判日期】    891106
【裁判案由】    詐欺等
【裁判全文】
臺灣臺南地方法院刑事判決                        八十九年度易字第二一四七號
    公  訴  人  台灣台南地方法院檢察署檢察官
    被      告  丙○○○
                甲○○
右列被告因詐欺等案件，經檢察官提起公訴（八十九年度偵字第五一一八號），本院
判決如左：
    主  文
丙○○○、甲○○無罪。
    理  由
一、公訴意旨略以：丙○○○及甲○○意圖為自己不法利益，基於共同犯意聯絡，因
    丙○○○名下之賓士牌車號ＶＪ─七二五八號自小客車於民國八十八年三月十五
    日向乙○○所經營之花旗當鋪典當新台幣（下同）五十萬元，質押該車及行車執
    照，並簽發五十萬元之本票，同時由甲○○擔任連帶保證人。唯其二人為另行貸
    款，乃於同年四月一日以需用該車作禮車為由，償還二十萬元，取回五十萬元本
    票後，繼續質押行車執照及另簽發三十萬元本票作為擔保，花旗當鋪則交還該車
    予丙○○○使用，將原來質押車輛之擔保改為只用行車執照、本票及連帶保證人
    之擔保。詎丙○○○取回該車後，竟向台南監理站謊稱行照遺失（偽造文書部分
    詳後，不另為不起訴處分），使台南監理站陷於錯誤，補發行照予丙○○○，進
    而使花旗公司喪失質押原行照之擔保利益，丙○○○則免除行照擔保之負擔，並
    將車過戶予顏淑貞後，再過戶回丙○○○之夫甲○○，藉以向中國國際商業銀行
    辦理貸款。經花旗當鋪發現丙○○○未清償贖金贖回行照及本票，查詢上開車輛
    之車籍資料方發現上情。因認被告二人涉犯刑法第三百三十九條第二項之詐欺得
    利罪嫌云云。
二、按犯罪事實應依證據認定之，無證據不得推定其犯罪事實；又不能證明被告犯罪
    者，即應諭知無罪之判決，刑事訴訟法第一百五十四條、第三百零一條第一項分
    別定有明文。
三、本件公訴人認被告丙○○○、甲○○涉有詐欺得利罪嫌，無非以上揭事實，業據
    告訴人指證明確，且有告訴人提出之當單二件、丙○○○原行車執照及其夫甲○
    ○之行車執照影本（正本當庭核對無誤）各一件、本票影本一件、汽車車籍資料
    二件、切結書一件，以及向監理站調取之ＶＪ─七二五八號自小客車歷次變動紀
    錄及文件等資為依據。訊據被告二人固坦承有向告訴人典當汽車，其後償還二十
    萬元將車取回及向台南監理站申請補發行照，再過戶與甲○○向銀行辦理貸款等
    情，惟均堅決否認有詐欺得利犯行，辯稱：當初就講明要取回車子使用，願意用
    不押車較高的利率方式來付利息，行照是要辦貸款時去辦過戶而申請的，是當舖
    說找不到行照我們才去辦的等語。
四、按告訴人之告訴，係以使被告受刑事訴追為目的，是其陳述是否與事實相符，仍
    應調查其他證據以資審認，最高法院五十二年度台上字第一三００號著有判例。
    經查，本件告訴人固指稱被告係以需用該車作禮車為由，償還二十萬元，取回五
    十萬元本票後，繼續質押行車執照及另簽發三十萬元本票作為擔保云云，告訴人
    花旗當鋪負責承辦本件典當業務之員工陳清文雖亦到庭證稱「被告說親戚要用車
    子當禮車，所以還了二十萬元當日把車借出去，說用完就要馬上還」云云，惟證
    人陳清文亦坦承並無證據可以證明其所說屬實。再質之證人陳清文該當舖典當業
    務如何計算利息？陳清文答稱：「原先有抵押汽車利息是算一個月五分利，後來
    還了二十萬元，沒有抵押汽車利息是算八分，是押行車執照」等語，足徵該當舖
    本來即是變相以典當為名而行借貸之實，且利息依有無典當物擔保而不同，無典
    當物則利息較高，此亦經檢察官至告訴人營業現場勘驗明確，有勘驗筆錄存卷可
    參。若果真是通常之典當方式，只有回贖與否，又何來每月利息之說？且既是短
    暫讓典當人借用，怎麼又要依較高利率計算利息？因此，被告所辯顯較可採信，
    即被告是以不押車只押行照方式，同時付較高的利息以取回典當之汽車使用。再
    查，公訴意旨謂被告取回該車後，向台南監理站謊稱行照遺失，使台南監理站陷
    於錯誤，補發行照予丙○○○，進而使花旗公司喪失質押原行照之擔保利益，丙
    ○○○則免除行照擔保之負擔云云。然按詐欺得利係指積極性的增加收益或消極
    性的減少支出而言，而汽車之行車執照乃主管機關為管理車輛有關資料所發給車
    主之證明文件，與汽車之價值或所有權均無涉，縱該行照因故滅失亦不影響汽車
    之價值與車主之權利。即被告未持有行照仍得移轉汽車所有權，汽車（動產）所
    有權之變動乃以汽車交付與否為斷，尚不因是否向監理機關辦理變更登記而阻礙
    汽車所有權變動。職是，雖被告明知行照未遺失而另行向監理機關申請補發一新
    的行照，對告訴人之權利並無何影響，蓋被告對告訴人所應負擔之三十萬元債務
    及每月按八分利計算之利息均不因有無行照而受影響，告訴人之債權既未減少，
    被告亦未因而增加任何收益。職是，被告向監理機關申請新的行照，並無使被告
    積極性的增加收益或消極性的減少支出，亦不致發生花旗公司喪失質押原行照之
    擔保利益，被告則免除行照擔保之負擔情形，因該行照顯難認有何擔保利益存在
    。被告所辯尚非顯違常情，洵堪採信。
五、據上所陳，本件依調查所得證據尚不足以證明被告二人確有詐欺得利之犯行，此
    外，復查無其他積極證據足資證明被告有右述犯行，揆諸首開說明，犯罪尚屬不
    能證明，應為無罪之諭知。
六、按法院認為應科拘役、罰金或應諭知免刑或無罪之案件，被告經合法傳喚無正當
    理由不到庭者，得不待其陳述逕行判決，刑事訴訟法第三百零六條定有明文。被
    告甲○○業經合法寄存送達，有送達回證附卷可憑，無正當理由不到庭，爰不待
    其陳述逕行判決，附予敘明。
七、據上論斷，應依刑事訴訟法第三百零一條第一項，判決如主文。
本件經檢察官吳岳輝到庭執行職務。
中    華    民    國      八十九      年      十一      月      六      日
                              臺灣臺南地方法院刑事第一庭
                                  法  官  彭  喜  有
右正本證明與原本無異
如不服本判決，應於送達後十日內，向本院提出上訴狀。
                                  書記官  楊  育  民
中    華    民    國      八十九      年      十一      月      六      日


司法院資訊處製作；財團法人民間司法改革基金會備份。
